臺灣高等法院刑事裁定
111年度抗字第1278號
抗  告  人
即 受刑 人  鍾建昌




選任辯護人  龔君彥律師
上列抗告人即受刑人因聲請撤銷緩刑案件，不服臺灣士林地方法
院中華民國111年7月19日所為之111年度撤緩字第102號裁定，提
起抗告，本院裁定如下：
    主  文
原裁定撤銷，發回臺灣士林地方法院。 
    理  由
一、原裁定意旨略以：抗告人即受刑人鍾建昌（下稱受刑人）前
    因詐欺案件，經本院於民國110年9月23日以110年度上訴字
    第2478號判決處有期徒刑2年、緩刑5年，於110年10月28日
    確定在案；而受刑人於緩刑期前之109年6月1日、2日、10日
    、11日犯洗錢罪，經臺灣新北地方法院於111年2月8日以111
    年度金簡字第93號判決處有期徒刑1年2月、併科罰金新臺幣
    (下同)5,000元，於111年3月23日確定等情，有卷附之上開
    刑事判決書及本院前案紀錄表在卷可稽，足認受刑人確有於
    緩刑前因故意犯他罪，而在緩刑期內受逾6月有期徒刑宣告
    確定之情形，依刑法第75條第1項第2款規定，應撤銷其緩刑
    宣告等語。
二、抗告意旨略以：
(一)依刑法第75條第2項規定，本案判決已於110年10月28日確定
    在案，檢察官應於111年4月28日前為撤銷緩刑宣告之聲請，
    然檢察官向原審提出本件聲請時，已逾判決確定後6月之不
    變期間，自應駁回。又檢察官於聲請本件撤銷緩刑前並未訊
    問受刑人，給予受刑人表示意見之機會，原審於裁定是否撤
    銷緩刑前，亦未開庭訊問受刑人，對於受刑人聽審權之保障
    顯有不足。再受刑人前後兩案係同一犯罪集團擔任車手，且
    兩案皆積極與被害人和解，僅因偵查機關一時不察，致繫屬
    不同法院，參以緩刑制度旨在對一定條件下輕犯之被告鼓勵
    遷善，則刑法第75條第2項不分情節一律撤銷，有違憲法第2
    3條比例原則及罪刑相當原則。又受刑人自小學識不豐，妻
    離女散，獨自一人生活，經濟勉持，為維持困境之生活，走
    投無路之際而受到詐騙集團招募，檢察官及原審均未聽取受
    刑人意見，即認受刑人未因前案而有所警惕，裁定撤銷受刑
    人前案之緩刑宣告。
(二)受刑人所犯後案之臺灣新北地方法院111年度金簡字第93號
    案件，該後案主文為3罪，各科以有期徒刑6月，併科罰金3,
    000元，合併執行為1年2月，併科罰金5,000元，故受刑人所
    犯案件，並非刑法第75條應撤銷緩刑案件，而係同法第75條
    之1得撤銷案件，原裁定認定受刑人觸犯逾6個月之案件，逕
    予撤銷，似可再斟酌研求。姑不論受刑人所犯詐欺案件時間
    接近，相關案件均與當事人達成和解，並已履行完緩刑社會
    勞動200小時及6場法治教育，已盡力並充分展現其悔過之誠
    意，請求給予從事社會勞動，免予入監，服務社會、改過自
    新之機會等語。
三、按受緩刑之宣告，而於緩刑前因故意犯他罪，而在緩刑期內
    受逾6月有期徒刑之宣告確定者，撤銷其宣告；受緩刑之宣
    告而於緩刑前因故意犯他罪，而在緩刑期內受6月以下有期
    徒刑、拘役或罰金之宣告確定者，足認原宣告之緩刑難收其
    預期效果，而有執行刑罰之必要者，得撤銷其宣告，刑法第
    75條第1項第2款、第75條之1第1項第1款分別定有明文；復
    參酌刑法第75條、第75條之1於94年2月2日、98年6月10日之
    修正理由，刑法第75條第1項第2款、第75條之1第1項第1款
    關於應撤銷、得撤銷緩刑事由之區別標準，應係是否必須執
    行6月以上有期徒刑，且不得易科罰金或易服社會勞動甚明
    ；亦即依刑法第75條之規定撤銷緩刑者，應以逾6月有期徒
    刑宣告而應入監服刑者，因行為人並未因此而有改過遷善之
    意，不宜給予緩刑之寬典，才有「應」撤銷緩刑宣告之必要
    。另刑法第75條之1第1項規定係採「裁量撤銷主義」，賦予
    法院撤銷與否之權限，而以「足認原宣告之緩刑難收其預期
    效果，而有執行刑罰之必要」，供作審認之標準。再緩刑制
    度設計之本旨，主要目的在鼓勵惡性較輕微之犯罪行為人或
    偶發犯、初犯得適時改過，以促其遷善，復歸社會正途。然
    犯罪行為人經宣告緩刑後，若有具體事證足認其不因此而有
    改過遷善之意，自不宜給予緩刑之寬典。前開刑法第75條之
    1所謂「情節重大」之要件，當從受判決人是否自始真心願
    意接受緩刑所附帶之條件，或於緩刑期間是否顯有履行負擔
    之可能，卻隱匿或處分其財產、故意不履行、無正當事由拒
    絕履行或顯有逃匿之虞等情事而言，考量受判決人未履行條
    件情形與被害人所受損害間，依比例原則綜合衡酌原宣告之
    緩刑是否難收其預期之效果，而確有執行刑罰之必要，資以
    決定該緩刑宣告是否應予撤銷。末以，刑法第74條第1項所
    謂受2年以下有期徒刑、拘役或罰金之宣告，係指宣告之本
    刑而言（最高法院97年度台非字第241號判決要旨參照）；
    而第75條與第74條既同屬於緩刑章之規定，且條文用語均為
    「刑之宣告」，目的皆在於考量緩刑適當性，無論依文義解
    釋或體系解釋，二者自應為相同之解釋，始符合體系價值之
    一貫與完整，從而刑法第75條第1項第2款規定之「刑之宣告
    」，應係指「宣告之本刑」（本院暨所屬法院97年法律座談
    會刑事類提案第5號研討意見同此見解）。
四、經查：
(一)受刑人前因詐欺案件，經本院於110年9月23日以110年度上
    訴字第2478號判決判處有期徒刑1年1月（3罪）、1年2月（6
    罪）、1年3月（4罪）、1年4月（3罪）、1年5月、1年7月，
    應執行有期徒刑2年。緩刑5年。緩刑期間內付保護管束，並
    應向檢察官指定之政府機關、政府機構、行政法人、社區或
    其他符合公益目的之機構或團體，提供200小時之義務勞務
    ，且應於判決確定之日起1年內，接受法治教育6場次，於11
    0年10月28日確定（下稱前案）。惟受刑人於緩刑前之109年
    6月間，因犯三人以上共同詐欺取財罪，經臺灣新北地方法
    院於111年2月8日以111年度金簡字第93號判決判處有期徒刑
    6月（共3罪），各併科罰金3,000元，罰金如易服勞役，以1
    ,000元折算1日。應執行有期徒刑1年2月，併科罰金5,000元
    ，罰金如易服勞役，以1,000元折算1日，於111年3月23日確
    定（下稱後案）等情，有各該判決書及本院前案紀錄表可稽
    （原審卷第5至74頁，本院卷第29至34頁）。是受刑人於前
    案緩刑期前，因故意犯他罪（即後案），而在緩刑期內受有
    期徒刑6月（3罪）之刑之宣告確定，雖後案應執行之刑已逾
    有期徒刑6月，惟依前開說明，佐以受刑人後案之應執行刑
    部分依刑法第41條第3項、第8項規定，亦仍得易服社會勞動
    ，法律上同具「可無庸入監執行」之基礎，則本案究為刑法
    第75條第1項第2款規定之應撤銷緩刑之情形，抑或為同法第
    75條之1第1項第1款之得撤銷範疇，即非無疑，原審逕依檢
    察官之聲請適用刑法第75條第1項第2款規定，未說明何以本
    案不符刑法第75條之1第1項第1款規定之情形，容有未洽。
    又倘認本案為刑法第75條之1第1項第1款得撤銷之範疇，依
    首揭說明，仍應妥適審酌受刑人是否符合「足認原宣告之緩
    刑難收預期效果，而有執行刑罰之必要」之實質要件。
(二)從而，原裁定僅於理由欄略述其核受刑人之兩案判決正本認
    與刑法第75條第1項第2款之規定相符，應撤銷緩刑之宣告等
    語，對於本件何以應逕行適用刑法第75條第1項第2款之規定
    而非同法第75條之1第1項第1款之情形，及原宣告之緩刑何
    以難收其預期效果，而有對受刑人執行刑罰之必要，均未有
    任何具體理由說明，遽為裁定撤銷緩刑宣告，容有未洽，抗
    告意旨指摘原裁定不當，為有理由，為兼顧受刑人審級利益
    ，自應由本院將原裁定撤銷，發回原法院詳加審酌，另為妥
    適之裁定。
據上論斷，依刑事訴訟法第413前段，裁定如主文。 　
中　　華　　民　　國　　111 　年　　8 　　月　　24　　日
                  刑事第三庭    審判長法　官  張惠立
                                      法　官  廖怡貞
                                      法　官  劉兆菊
以上正本證明與原本無異。
不得再抗告。
                                      書記官  陳嬿如
中　　華　　民　　國　　111 　年　　8 　　月　　24　　日